【裁判字號】    98,易,2714
【裁判日期】    981214
【裁判案由】    家庭暴力罪之傷害
【裁判全文】
臺灣臺北地方法院刑事判決              98年度易字第2714號
公  訴  人  臺灣臺北地方法院檢察署檢察官
被      告  丙○○
上列被告因家庭暴力罪之傷害案件，經檢察官聲請簡易判決處刑
（98年度偵字第20040 號），本院認為不宜以簡易判決處刑（受
理案號為98年度簡字第3819號），改依通常程序審理，判決如下
：
    主  文
丙○○犯傷害罪，處有期徒刑月，如易科罰金，以新臺幣壹仟
元折算壹日。
    事  實
一、丙○○係甲○○之前配偶，兩人為家庭暴力防治法第3 條第
    1 款所定之家庭成員，又兩人於民國92年離婚後仍同住在臺
    北市松山區○○○路○ 段102 號7 樓之3 住處。丙○○於民
    國98年7 月31日晚間10時30分許，因認為甲○○將床鋪弄髒
    弄臭，竟即心生不滿，前往上開住處之廚房，動手推甲○○
    身體，又出手毆打甲○○，致甲○○左臉頰受有2 處擦傷（
    直徑約為0. 4公分）；嗣因丙○○與甲○○之子乙○○在房
    內聽到聲音，出面勸阻，甲○○始暫時在客廳沙發休息，並
    撥打電話欲報警，惟丙○○並無罷手之意思，趁乙○○回房
    之際，竟又承上開傷害甲○○身體之接續犯意，上前徒手毆
    打甲○○臉部，且以手掐住甲○○頸部，致甲○○受有下排
    牙齒1 顆斷裂之傷害；嗣因乙○○在房內聽聞甲○○呼喊聲
    ，再次出面勸阻，並報警處理，始悉上情。
二、案經甲○○訴由臺北市政府警察局松山分局報告臺灣臺北地
    方法院檢察署檢察官偵查起訴。
    理  由
壹、證據能力部分：
一、按被告以外之人於偵查中向檢察官所為之陳述，除顯有不可
    信之情況者外，得為證據，刑事訴訟法第159 條之1 第2 項
    定有明文。本案證人甲○○、乙○○於檢察官訊問時所為之
    證述，業經其等於證述前具結，亦無證據顯示檢察官在偵查
    時有不法取供之情形，且據上開證人做成證述之外部情狀，
    亦無證據顯示上開證述有顯不可信之情況，揆諸首揭說明，
    上開證人於偵查中之證述均應有證據能力。
二、又按刑事訴訟法第159 條之4 規定：「除前3 條之情形外，
    下列文書亦得為證據：(一)除顯有不可信之情況外，公務員職
    務上製作之紀錄文書、證明文書。(二)除顯有不可信之情況外
    ，從事業務之人於業務上或通常業務過程所須製作之紀錄文
    書、證明文書。」此因從事業務之人在業務上或通常業務過
    程製作之上開文書，係於通常業務上不間斷而規律之記載，
    一般均有會計等人員校對，記錄時亦無預見日後將作為證據
    之偽造動機，其虛偽之可能性較小，且如讓製作者以口頭方
    式在法庭上再重述過去之事實或數據，實際上有其困難，二
    者具有一定程度之不可代替性，是除非有顯不可信之情況外
    ，上開業務文書應均具有證據能力。查卷附告訴人之基督教
    復臨安息日會臺安醫院（下稱「臺安醫院」）病歷表、急診
    及護理記錄等件，係醫師與其他護理人員、救護人員於例行
    性之業務過程中，基於觀察或發現而當場或即時之記載，雖
    屬被告以外之人於審判外之陳述，惟該份紀錄應係就當時業
    務情形而為忠實之紀錄，而無顯不可信之情事，依刑事訴訟
    法第159 條之4 第2 款之規定，自得為證據。
三、按被告以外之人於審判外之陳述雖不符刑事訴訟法第159 條
    之1 至之4 等4 條之規定，而經當事人於審判程序同意作為
    證據，法院審酌該言詞陳述或書面陳述作成時之情況，認為
    適當者，亦得為證據；當事人、代理人或辯護人於法院調查
    證據時，知有前項不得為證據之情形，而未於言詞辯論終結
    前聲明異議者，視為有前項之同意，刑事訴訟法第159 條之
    5 定有明文。查卷附之臺北市政府警察局松山分局受理家庭
    暴力案件檢核表、調查紀錄表影本各1 份，為被告以外之人
    於審判外所為之書面陳述，屬傳聞證據，且無刑事訴訟法第
    159 條之1 至之4 等4 條規定情形，又檢察官、被告均已知
    悉上開證據均屬傳聞證據，且於本院言詞辯論終結前均未聲
    明異議。本院審酌上開證述於作成時亦無任何不適當之情況
    ，認以之作為本案之證據，應屬適當，是上開證據均應有證
    據能力。
貳、實體部分：
一、訊據被告丙○○矢口否認有何傷害告訴人甲○○之犯行，辯
    稱：當天因為告訴人在客廳的沙發，我要上床睡覺，發現床
    上都是告訴人摳下來的腳皮，味道很臭，我才要拿過去給告
    訴人聞，告訴人就突然大叫，我並未動手毆打告訴人，也未
    與告訴人發生拉扯；又告訴人不止為不實陳述，還教唆證人
    即兒子乙○○為不實證述，誣陷我入罪云云。經查：
  (一)有關被告於前揭時間、地點，以徒手打斷告訴人牙齒，又出
    手抓傷告訴人臉頰等情節，業經告訴人即證人甲○○於本院
    審理時證稱：那天晚上我要拿水果盤到廚房洗，就進入廚房
    ，隔沒有多久，被告就進來推我，我跌下去又站起來，被告
    又打我，我又跌下去，我叫我兒子乙○○，乙○○進來叫被
    告不要打人，說打人是不對的，有話要好好說，我就到客廳
    坐著讓乙○○處理，隔沒有多久被告又來打我，牙齒就掉了
    ，我到臺安醫院掛急診，現在裝的是假牙等語；復證稱：被
    告是用拳頭打我的牙齒，沒有拿東西，實際是什麼方式我也
    不清楚，到現在還莫名其妙；在被告毆打我以前，我的牙齒
    好端端的，沒有要掉落的情形，當天所受的傷勢是牙齒被打
    斷、臉頰擦傷，沒有受到其他傷害等語（見本院卷第71頁反
    面）；及於偵查中證稱：當時被告在廚房推我右肩膀，又一
    拳打到我臉上，我叫兒子乙○○出來，乙○○出來跟被告說
    打人就是不對，我去客廳看電視，被告又過來出手掐我脖子
    又用拳頭打我的臉等語明確（見偵卷第141 頁）。又當天案
    發經過，係被告先到廚房內與告訴人發生肢體衝突，之後告
    訴人回到客廳，被告又再度對告訴人施加肢體暴力等情，亦
    經證人乙○○於本院審理時證稱：當天晚上大概10點多的時
    候，我父親即被告到廚房把電燈關掉後，我聽到我母親即告
    訴人求救的聲音，就到廚房把電燈打開，看到被告把告訴人
    推到牆邊，但因為是燈打開才看到，所以沒有看到細節，我
    就勸阻被告，被告說告訴人灑東西在他床上，我說如果有這
    樣的事情，應該要保存證物，不可以動手；之後我回到房間
    ，我聽到告訴人打電話，又聽到告訴人求救，我到客廳看，
    看見被告把告訴人壓在沙發上面，我就把被告拉開，那時因
    為看到告訴人的嘴巴已經有流血，我就把電話拿過來幫告訴
    人完成報案的程序等語（見本院卷第73頁）；復證稱：當時
    我走向被告跟告訴人所在的沙發位置，是對著椅背，告訴人
    本來坐在沙發，我父親側面把告訴人整個壓下去，所以我看
    到情況時，他們二個都背對著我，我去拉開被告時，被告背
    對著我，我從後面看到被告的手是一隻手壓在沙發上，一隻
    手抓住母親的臉部，因為我是從後面看，我沒有辦法看到他
    們真正的動作，但是在拉人的那幾秒鐘，我是有看到這樣的
    情況；當時母親正打電話到一半，因為電話已經通了，從報
    案電話的錄音應該可以聽到母親求救情形等語明確（見本院
    卷第73、74頁）。據上，經核告訴人即證人甲○○所陳，案
    發當天被告先在廚房動手推告訴人，經兒子乙○○出面勸解
    以後，被告又在客廳出手傷害告訴人等情節，與在場目擊者
    即證人乙○○所述均大致相符，並無顯然不一致之處；又審
    酌證人甲○○、乙○○從先前警詢、偵查至本院審理之陳述
    亦均甚為一致，無顯然翻異前詞而為不實陳述之情形，是應
    堪認證人甲○○、乙○○上開證述具有高度憑信性，得採為
    認定本案事實之依據。
  (二)又依據警方之紀錄，本案係於98年7 月31日晚間10時46分完
    成報案，經員警於同日晚間10時50分到場處理之事實，有臺
    北市政府警察局受理家庭暴力案卷檢核表、調查紀錄表影本
    各1 份在卷可參（見偵卷第18至22頁）；而員警至現場處理
    後，告訴人又於當日晚間11時30分許前往臺安醫院急診就醫
    ，經醫師診斷結果，認其受有下排牙齒1 顆斷裂，及左臉頰
    2 處擦傷等傷勢，隨即由醫護人員按醫囑予以冰敷及以紗布
    壓迫斷齒處止血，另在傷口處擦藥並照射X 光等節，復有甲○○健保就醫紀錄（見本院卷第52頁），及臺安醫院97年11
    月4 日98醫發字第652 號函文1 紙與函附急診病歷紀錄、急
    診治療紀錄、護理紀錄、護理評估表、急診外傷部位明示圖
    、診療照片等影本各1 份在卷可證（見本院卷第55至61頁）
    ，足堪認告訴人於其所陳案發時間，立即報警指稱遭被告傷
    害，且其當時確實受有上開傷勢而就醫診療之事實。從而，
    被告於上開時間、地點出手傷害告訴人，致告訴人受前揭傷
    勢之事實，即堪以認定。
  (三)至於被告雖以上揭情詞置辯。惟查，告訴人受傷之事實，已
    如前述，而告訴人受傷之原因，經證人即告訴人甲○○、證
    人乙○○指證歷歷，又經本院審酌告訴人傷勢與其陳述遭傷
    害之經過相符，且本案發生地點係被告家中，屋內家庭成員
    僅有被告、告訴人、證人乙○○一節，亦為證人乙○○陳述
    甚明（見本院卷第74頁反面），而告訴人牙齒斷裂，明顯係
    外力造成，則告訴人證稱被告傷害而受前揭傷勢，即無違背
    情理之處；另倘若告訴人上開傷勢係因自己不慎摔傷或其他
    原因所致，衡情其亦無甘冒誣告或偽證罪罪責之風險，故意
    誣指被告犯罪之理；另被告則無法合理解釋為何其當天僅與
    告訴人有所爭執，會演變成告訴人受傷就醫之情形。據上，
    足見被告所辯顯然為推諉卸責之詞，並不足採信。
  (四)至有關於告訴人臉頰受傷之原因，據告訴人於本院審理時證
    稱：我臉部的傷勢是被被告抓傷的，第一次在廚房被被告推
    倒時，臉還沒受傷，第二次到客廳時，被告出手抓我臉頰受
    傷等語（見本院卷第71頁反面、72頁）；惟據證人乙○○前
    於偵查中證稱：我在房間聽到告訴人求救的聲音，跑去廚房
    看，把燈打開，看到被告將告訴人推到牆邊，有看到告訴人
    的臉頰有流血等語（見偵卷第142 頁）；復於本院審理時證
    稱：我到廚房去時，告訴人的臉上好像有傷痕，紅紅的，像
    撞倒東西，但那時沒有明顯流血，我在偵查中說的意思，應
    該是告訴人臉上有紅腫的痕跡，我可以確定告訴人在廚房時
    臉頰就有撞倒的傷痕，但並不是明顯的流血等語（見本院卷
    第73頁反面）。據上，就此部分告訴人與證人乙○○證述有
    若干不同之處，且證人乙○○自身前後證述亦有若干差異，
    惟按不同參與者經歷相同之事件，會因個人記憶能力、對事
    件印象深刻程度、觀察角度、個人感受等具體因素之不同，
    而有不完全一致之描述，此並無不合常理之處，不能僅以告
    訴人與證人乙○○就此細節記憶之不一致，即遽認證人有何
    故意虛偽陳述之行為。又本院審酌告訴人臉頰所受傷勢並不
    嚴重，又其為遭加害之當事者，在被告對其施加肢體暴力之
    恐慌情緒下，未能注意到自己臉頰已受擦傷，應合常理，至
    於證人乙○○為客觀之第三人，且見到母親臉頰有紅腫、擦
    傷之情形，自會留下較深刻之印象，故認關於此部分證人陳
    述歧異之處，仍以證人乙○○所述較為可採。
  (五)至於被告於本院審理過程中，陸續提出陳述狀多份，略稱：
    其與告訴人婚姻多年，感情不睦，又告訴人所受家庭教育水
    準低落，品行低劣，告訴人生活習慣不佳，造成居住環境髒
    亂，被告已經隱忍多年，又告訴人家族亦為非作歹，而告訴
    人竟為官司勝利，教唆子女與父親反目等語，經本院逐一檢
    視被告所提陳述狀以後，認為被告犯罪行為有前揭積極證據
    足資證明，至於上開陳述均與本案被告犯罪事實之成立與否
    無關，併予說明。
  (六)綜上所述，被告上揭傷害犯行，應堪認定，其犯罪事實已經
    證明，應予依法論科。
二、論罪科刑部分：
    核被告所為，係犯刑法第277 條第1 項之普通傷害罪。被告
    對其前配偶即告訴人故意實施傷害之家庭暴力行為，而成立
    刑法第277 條第1 項傷害罪，係家庭暴力防治法第2 條第2
    款所稱家庭暴力罪。又雖被告在廚房推告訴人以後，曾因乙○○出面勸阻而暫時停手，但被告既然在密接之時間、空間
    內，徒手推告訴人並毆打告訴人，致告訴人受有臉頰擦傷及
    牙齒鬆動、斷裂等傷害結果，則其於相近之時間、地點密接
    為之，且犯罪目的與侵害法益同一，應認被告在客廳傷害告
    訴人，仍係承先前已開始之傷害犯意接續為之，僅成立單純
    一罪。爰審酌被告與告訴人原有夫妻關係，離婚後仍共處於
    同一屋簷下，其不思尊重告訴人身體權利，以平和方式與告
    訴人化解歧見，反動手傷害告訴人，造成告訴人受有上開傷
    勢，情節非輕，又被告犯後迄今矢口否認犯行，也未與告訴
    人和解賠償告訴人損失，態度難認良好，且被告已經有傷害
    告訴人前科（此有被告之前案紀錄表、本院92年度簡字第38
    0 號判決、臺灣臺北地方法院檢察署91年度偵字第25129 號
    簡易判決處刑書在卷可參），其竟再次犯案，實屬可議，再
    參以被告之犯罪目的、智識程度等一切情狀，爰量處如主文
    所示之刑，並諭知如主文所示之易科罰金折算標準。
據上論斷，應依刑事訴訟法第299 條第1 項前段、第284 條之1
，家庭暴力防治法第2 條第2 款，刑法第277 條第1 項、第41條
第1 項前段，刑法施行法第1 條之1 ，判決如主文。
本案經檢察官盧姿如到庭執行職務
中    華    民    國    98    年    12    月    14    日
                  刑事第十八庭  法  官  陳思帆
上正本證明與原本無異。
如不服本判決應於收受送達後10日內向本院提出上訴書狀，並應
敘述具體理由；其未敘述上訴理由者，應於上訴期間屆滿後20日
內向本院補提理由書（均須按他造當事人之人數附繕本）「切勿
逕送上級法院」。告訴人或被害人如對於本判決不服者，應具備
理由請求檢察官上訴，其上訴期間之計算係以檢察官收受判決正
本之日期為準。
                                書記官  林素霜
中    華    民    國    98    年    12    月    16    日
中華民國刑法第277條第1項
傷害人之身體或健康者，處3 年以下有期徒刑、拘役或1 千元以
下罰金。
刑法施行法第1 條之1
中華民國94年1 月7 日刑法修正施行後，刑法分則編所定罰金之
貨幣單位為新臺幣。
94年1 月7 日刑法修正時，刑法分則編未修正之條文定有罰金者
，自94年1 月7 日刑法修正施行後，就其所定數額提高為30倍。
但72年6 月26日至94年1 月7 日新增或修正之條文，就其所定數
額提高為3 倍。

司法院資訊處製作；財團法人民間司法改革基金會備份。
